【裁判字號】    97,毒抗,27
【裁判日期】    970117
【裁判案由】    毒品危害防制條例
【裁判全文】
臺灣高等法院刑事裁定                  97年度毒抗字第27號
抗  告  人
即  被  告  甲○○
上列抗告人因毒品危害防制條例案件，不服臺灣桃園地方法院96
年度毒聲字第1568號，民國96年12月12日裁定（聲請案號：臺灣
桃園地方法院檢察署96年度毒偵字第4505號），提起抗告，本院
裁定如下：
    主  文
原裁定撤銷，發回臺灣桃園地方法院。
    理  由
一、原裁定意旨略以：
  (一)聲請意旨略以：抗告人即被告甲○○基於施用第一級毒品海
    洛因及第二級毒品安非他命之犯意，於民國九十六年八月四
    日為警採尿時回溯二十四小時及九十六小時內，在臺灣地區
    不詳處所，施用第一級毒品海洛因及第二級毒品安非他命各
    一次，嗣於九十六年八月三日晚間九時許，在桃園縣大園鄉
    南港村許厝港十七號為警查獲，爰依毒品危害防制條例第二
    十條第一項及觀察勒戒處分執行條例第三條第一項、第二項
    之規定，聲請裁定將被告送勒戒處所觀察、勒戒。
  (二)經查，被告為警查獲時所採集之尿液，經送檢驗後發現呈嗎
    啡及安非他命陽性反應，有桃園縣政府警察局大園分局被採
    尿人姓名編號對照表及臺灣檢驗科技股份有限公司濫用藥物
    尿液檢驗報告各一紙附卷可稽，被告施用第一級毒品海洛因
    及第二級毒品安非他命之行為，事證明確。是聲請人聲請裁
    定被告送勒戒處所執行觀察、勒戒，核無不合，應予准許等
    語。
二、抗告意旨略以：九十六年八月三日、四日抗告人均在工作，
    工作完畢即返家休息，並無原審裁定所指施用毒品之情事，
    抗告人係遭他人冒名等語，提起抗告，請求本院撤銷原審裁
    定。
三、經查：
  (一)為警查獲移送並經檢察官訊問之被告甲○○於九十六年八月
    四日為警查獲後採集之尿液，經送台灣檢驗科技股份有限公
    司以氣相層析質譜分析法（ＧＣ╱ＭＳ）檢驗，結果呈安非
    他命類及鴉片類陽性反應，此有該公司九十六年八月二十七
    日出具之濫用藥物檢驗報告影本及桃園縣政府警察局大園分
    局被採尿液人尿液暨毒品真實姓名與編號對照表影本各一件
    在卷可稽（臺灣桃園地方法院檢察署九十六年度毒偵字第四
    五○五號偵卷三三、四五頁）。又因藥品或食物之交叉反應
    ，致在尿液測試中產生偽陽性之（甲基）安非他命反應，固
    非無可能。例如本件初步檢驗所採行之酵素免疫分析法（Ｅ
    ＩＡ）之尿液測試方法中，某些成藥（如減肥藥、感冒藥劑
    等）中之成分因與安非他命有類似的作用，固可產生與安非
    他命之交叉反應，使尿液測試呈現偽陽性，但利用精密之儀
    器分析，將可排除偽陽性之可能，而得到正確之解答。是以
    本件鑑識之方法依目前最常採用之確認方法即氣相層析質譜
    儀（ＧＣ╱ＭＳ），在良好之操作條件下，以氣相層析質譜
    儀作藥物及其代謝產物之定性及定量分析，已幾乎不會有偽
    陽性反應產生，況甲○○於檢察官訊問時亦自稱：「伊最近
    沒有服用藥物」等語（偵卷三九頁）。是以為警查獲移送之
    被告甲○○確於上揭時日有施用海洛因及安非他命之犯行，
    堪以認定，依前揭說明，自有毒品危害防制條例第二十條第
    一項令入勒戒處所受觀察、勒戒處分之適用。
  (二)惟抗告意旨辯稱抗告人並無原裁定所指施用毒品之情事，抗
    告人係遭他人冒名等語。經查：被告甲○○為警查獲採集之
    尿液經鑑定結果，固呈海洛因及安非他命類陽性反應業如上
    載，且甲○○於九十六年八月四日，經檢察官訊問時復自稱
    ：「在警局採尿過程沒有問題，是伊自己採自己封的」等語
    （偵卷三九頁）。惟上載犯罪事實之認定，自以查獲移送之
    人確為甲○○為前提，而稽之該次偵訊筆錄，雖載有被告甲
    ○○之年籍資料，惟該人並未攜帶相關證件供檢察官查核移
    送之人是否確為甲○○本人等情，有該偵訊筆錄可憑（偵卷
    三九頁），是以查獲移送之人是否即為甲○○本人，已非無
    疑；再者本院觀諸移送之人於該次訊問筆錄簽名之筆跡，與
    本件抗告人甲○○於抗告狀上之簽名尚非相符（偵卷四○頁
    ，本院卷附抗告狀），從而聲請意旨所指有施用第一級、第
    二級毒品而依法應送觀察、勒戒之人是否即為原裁定所指之
    抗告人甲○○，自屬有疑。是抗告意旨所稱抗告人係遭人冒
    名等情，自有再予詳查之必要；原審逕依檢察官之聲請，而
    為抗告人應送勒戒處所觀察、勒戒之裁定，稍嫌速斷。抗告
    意旨指摘及此，難謂無理由，應由本院撤銷原裁定，發回原
    審法院再行詳查，更為妥適之裁定。
四、據上論斷，應依刑事訴訟法第四百十三條前段，裁定如主文
    。
中    華    民    國    97    年    1     月    17    日
                刑事刑事第十八庭審判長法  官  溫耀源
                                      法  官  周政達
                                      法  官  段景榕
以上正本證明與原本無異。
不得再抗告。
                                      書記官  陳靜姿
中    華    民    國    97    年    1     月    18    日


司法院資訊處製作；財團法人民間司法改革基金會備份。
